【裁判字號】    92,訴,1308
【裁判日期】    921212
【裁判案由】    返還不當得利
【裁判全文】
臺灣士林地方法院民事判決                        九十二年度訴字第一三０八號
    原      告  乙○○
    被      告  甲○○
    訴訟代理人  羅子武律師
右當事人間返還不當得利事件，本院於民國九十二年十一月二十八日言詞辯論終結，
並判決如左：
    主    文
原告之訴及假執行之聲請均駁回。
訴訟費用由原告負擔。
    事實及理由
一、原告起訴主張：被告為鮑威爾顧問有限公司（以下簡稱：鮑威爾公司）之負責人
    ，緣鮑威爾公司自民國八十六年五月八日核准設立之日起至九十一年十二月九日
    准予解散之日止，一直以原告所有坐落台北市○○區○○段四六一地號土地上、
    門牌號碼台北市○○路二四四之一號一樓之建物（以下簡稱：系爭房屋）為公司
    登記之營業所在地，且與原告口頭約定以每月新台幣（下同）一萬五千元之租金
    ，由鮑威爾公司向原告承租系爭房屋，然鮑威爾公司迄未曾支付分文租金，雖經
    原告多次催討，均置之不理。嗣鮑威爾公司雖已於九十一年十二月九日向台北市
    政府申請歇業獲准，嗣並辦理解散登記而不存在；然被告既為該公司執行業務董
    事兼負責人，應依法執行鮑威爾公司對出租人即原告支付租金之公司業務，然竟
    不依法執行該項業務，致使原告遭受租金之損失；被告自應依公司法第二十三條
    第二項：公司負責人對於公司業務之執行，如有違反法令致他人受有損害時，對
    他人應與公司負連帶賠責任之規定，而依租賃契約之法律關係，將租金給付原告
    。是本件係依民法租賃契約之法律關係請求被告給付租金，並非依不當得利之規
    定為主張（見本院九十二年十一月二十八日言詞辯論筆錄）。次查：原告於被告
    成立鮑威爾公司並設址於系爭房屋營業之前，即為系爭房屋之所有權人，迄九十
    一年三月二十五日始將系爭房屋連同基地出售；則本件租金之請求，應計自鮑威
    爾公司成立之八十六年五月八日起，至九十一年三月二十五日止，計有四年又二
    百三十八日。又依土地法第九十七條第一項及平均地權條例第十六條之規定，應
    以系爭房屋所坐落基地之申報地價即公告地價之百分之八十，與系爭房屋九十一
    年課稅現值合計之百分之十，計算每年租金為二十六萬四千三百四十七元。原告
    爰依公司法第二十三條第二項及民法租賃契約之法律關係，向被告請求給付一百
    二十二萬九千七百五十七元之租金云云；並聲明：（一）被告應給付原告一百二
    十二萬九千七百五十七元。（二）原告願供擔保，請准宣告假執行。
二、被告則以：鮑威爾公司雖已為解散登記，但於清算完結之前，法人格仍繼續存在
    ，是原告既主張系爭房屋係為鮑威爾公司承租占有，自應向鮑威爾公司起訴請求
    租金，而不得逕向被告提起本訴。次查：公司支付租金之行為，乃公司契約履行
    之問題，並非公司之業務，因此原告以給付租金為鮑威爾公司之業務，而依公司
    法第二十三條第二項之規定向被告請求給付租金云云，亦屬無據。再查：鮑威爾
    公司與原告就系爭房屋固有租賃關係，惟所約定之月租為五千元，並已由鮑威爾
    公司按月付清；又鮑威爾公司所租賃者僅系爭房屋後方之一個小房間，並非系爭
    房屋之全部；是原告主張依土地法及平均地權條例之相關規定作為計算租金之標
    準，而依租賃之法律關係向原告請求給付租金，殊無理由等語，資為抗辯；並聲
    明：（一）原告之訴駁回。（二）如受不利之判決，願供擔保請准宣告免為假執
    行。
三、經查：原告主張：以被告為負責人之鮑威爾公司係自八十六年間起，即就原告所
    有系爭房屋，與原告成立租賃契約，惟該公司現已辦理解散登記之事實，已據其
    提出鮑威爾公司營利事業登記證影本乙紙、臺北市政府九十一年十二月十六日府
    建商字第０九一二六三九四０號函文影本乙紙與建築改良物所有權狀影本乙紙、
    土地所有權狀影本乙紙在卷為證，且為被告所不爭執；應堪信為真實。
四、次按：公司負責人對於公司業務之執行，如有違反法令致他人受有損害時，對他
    人應與公司負連帶賠償之責，公司法第二十三條固有明文。惟其規定係以該負責
    人執行公司業務違反法令及該他人因此受有損害為要件，此有最高法院七十七年
    度台上字第一九九五號民事判決可資參照。經查：被告雖為鮑威爾公司之負責人
    ，並為該公司執行與原告間租賃契約履行之業務；然其縱有積欠原告租金之情事
    ，亦屬單純之債務不履行，尚非違背法令之行為。則原告主張：依前開公司法之
    規定，得逕向被告依租賃契約之法律關係請求給付租金云云，並無理由。再按：
    解散之公司，於清算範圍內，視為尚未解散，公司法第二十五條規定甚明。是鮑
    威爾公司雖已辦理解散登記，已如前述，然在清算完結前，其法人之人格於清算
    範圍內，應仍存續。而本件系爭房屋之承租人為鮑威爾公司乙節，既為兩造所自
    認（見本院九十二年十一月二十八日言詞辯論筆錄），則原告徒以鮑威爾公司已
    為解散登記，即遽依租賃契約之法律關係，向並非契約當事人之被告訴請給付租
    金云云，亦乏所據。
五、從而，原告依公司法第二十三條第二項及民法租賃契約之法律關係，請求被告給
    付租金一百二十二萬九千七百五十七元，為無理由，應予駁回。原告受敗訴判決
    ，其假執行之聲請即失所依據，應併予駁回。
六、因本案事證已臻明確，兩造其餘主張陳述及所提之證據，均毋庸再予審酌，附此
    敘明。
七、據上論結，原告之訴為無理由，依民事訴訟法第七十八條判決如主文。
中      華      民      國    九十二    年     十二     月     十二     日
                                        臺灣士林地方法院民事第二庭
                                            法      官  李瑜娟
右為正本係照原本作成。
如對本判決上訴須於判決送達後廿日內向本院提出上訴狀。
中      華      民      國    九十二    年     十二     月     十八     日
                                            法院書記官  吳政洋


司法院資訊處製作；財團法人民間司法改革基金會備份。
